臺灣高等法院刑事判決
                                   108年度上易字第2403號
上  訴  人  臺灣桃園地方檢察署檢察官
上  訴  人
即  被  告  林志安
選任辯護人  柯鴻毅律師
            黃暖琇律師        
上列上訴人等因被告詐欺案件，不服臺灣桃園地方法院108年度
簡上字第114號，中華民國108年7月29日第一審判決（起訴案號
：臺灣桃園地方檢察署107年度偵緝字第1273號），提起上訴，
本院判決如下：
    主  文
原判決撤銷。 
林志安犯幫助詐欺取財罪，累犯，處有期徒刑伍月，如易科罰金
，以新臺幣壹仟元折算壹日。   
    事  實
一、林志安前因詐欺案件，經原審法院以100年度易字第468號判
    決判處有期徒刑10月，上訴後經本院以100年度上易字第267
    5號判決駁回上訴確定，並於民國101年11月29日縮刑期滿執
    行完畢。詎不知悔改，其明知依一般社會生活之通常經驗，
    本可預見將金融機構帳戶提供他人使用，可能供他人作為不
    法收取款項之用，竟仍不違其本意，基於幫助詐欺之不確定
    故意，於106年6月13日前某時，將其所有臺中商業銀行帳號
    000-000000000000號帳戶（下稱臺中銀行帳戶）之存摺、印
    鑑章、提款卡及密碼，提供予真實姓名年籍不詳、綽號「小
    楊」之成年男子，嗣「小楊」及其所屬詐欺集團成年成員意
    圖為自己不法所有並基於詐欺之犯意，分別致電陳金菊、高
    麗樟，假冒警察、檢察官，佯稱渠等之金融帳戶涉及刑案，
    需將帳戶內所有金錢匯入指定帳戶，否則將予凍結，致陳金
    菊、高麗樟均陷於錯誤，於附表所示時間、地點，匯款如附
    表所示金額至林志安臺中銀行帳戶內，旋即遭該詐欺集團成
    員提領一空。嗣因陳金菊、高麗樟發覺有異，報警處理，始
    查悉前情。
二、案經陳金菊、高麗樟訴由桃園市政府警察局中壢分局報請臺
    灣桃園地方檢察署檢察官偵查起訴。
    理  由
壹、證據能力：
一、按刑事訴訟法第159條第1項固規定，被告以外之人於審判外
    之言詞或書面陳述，除法律有規定者外，不得作為證據。惟
    同法第159條之5亦明定：「被告以外之人於審判外之陳述，
    雖不符前4條之規定，而經當事人於審判程序同意作為證據
    ，法院審酌該言詞陳述或書面陳述作成時之情況，認為適當
    者，亦得為證據。」、「當事人、代理人或辯護人於法院調
    查證據時，知有刑事訴訟法第159條第1項不得為證據之情形
    ，而未於言詞辯論終結前聲明異議者，視為有前項之同意。
    」其立法意旨在基於證據資料愈豐富，愈有助於真實發現之
    理念，酌採當事人進行主義之證據處分權原則，並強化言詞
    辯論主義，透過當事人等到庭所為之法庭活動，在使訴訟程
    序順暢進行之要求下，承認傳聞證據於一定條件內，得具證
    據適格，屬於傳聞法則之一環，基本原理在於保障被告之訴
    訟防禦反對詰問權。是若被告對於證據之真正、確實，根本
    不加反對，完全認同者，即無特加保障之必要，不生所謂剝
    奪反對詰問權之問題（最高法院102年度台上字第309 號判
    決意旨參照）。又當事人、代理人或辯護人於調查證據時，
    知有刑事訴訟法第159條第1項不得為證據之情形，卻表示「
    對於證據調查無異議」、「沒有意見」等意思，而未於言詞
    辯論終結前聲明異議者，應視為已有將該等傳聞證據採為證
    據之同意（最高法院93年度台上字第3533號、94年度台上字
    第2976號判決意旨參照）。經查，本判決下列所引各項供述
    證據，檢察官、被告林志安及其辯護人於本院準備程序及審
    理程序中均陳稱：同意有證據能力等語明確（見本院卷第81
    至82頁、第118至119頁），本院審酌各該證據作成時之情況
    ，並無違法不當或證明力明顯過低之瑕疵，認以之作為證據
    應屬適當，依刑事訴訟法第159 條之5規定，俱有證據能力
    。
二、至其餘憑以認定被告犯罪事實所引各項非供述證據，查無違
    反法定程序取得之情，依同法第158條之4規定反面解釋，俱
    有證據能力。
貳、實體部分
一、上開事實，業據被告於本院準備程序及審理時均坦承不諱（
    見本院卷第81、124頁），並有下列證據可佐：
　㈠告訴人陳金菊、高麗樟於警詢中分別證述因受詐騙集團人員
    詐騙，而將款項匯入被告臺中銀行帳戶內等語相符（見偵字
    第28009號卷第8至9頁、第18至19頁）。
　㈡該臺中銀行帳戶為被告所申辦，並於106年6月13日前某時，
    將該帳戶之存摺、印鑑章及提款卡，提供予「小楊」，再告
    知「小楊」密碼，為被告所坦認（見原審卷第71至74頁、本
    院卷第81頁）。
  ㈢告訴人陳金菊、高麗樟分別將如附表所示之金額，以現金存
    款或匯款匯入被告之上開帳戶後，旋遭不詳人士以提款卡領
    取現金等情，有內政部警政署反詐騙案件紀錄表、臺東縣政
    府警察局臺東分局寶桑派出所受理刑事案件報案三聯單、受
    理各類案件紀錄表、受理詐騙帳戶通報警示簡便格式表、澎
    湖縣政府警察局馬公分局啟明派出所受理刑事案件報案三聯
    單、受理各類案件紀錄表、受理詐騙帳戶通報警示簡便格式
    表、郵政跨行匯款申請書、國泰世華商業銀行匯出匯款憑證
    （客戶收執聯）、合作金庫商業銀行匯款申請書帶收入收據
    各1張、澎湖第二信用合作社匯款條2張、臺北地檢署監管科
    收據2張、詐騙電話號碼及來電時間翻拍照片之文書證據資
    料、臺中商業銀行106年7月18日中業執字第1060019621號函
    所附被告臺中銀行帳戶之客戶基本資料、存款業務往來約定
    書、匯入匯款明細表、臺幣交易明細、跨行轉帳交易明細表
    及各類帳戶查詢表在卷可稽（見偵字第28009號卷第10至28
    頁、第31至41頁），是被告前開帳戶經詐騙集團作為收受如
    附表所示詐欺款項之用，應堪認定。
  ㈣按刑法上之故意，可分為確定故意與不確定故意，所謂不確
    定故意，係指行為人對於構成犯罪之事實，預見其發生而其
    發生並不違背其本意者，刑法第13條第2項定有明文。被告
    為高職畢業亦有工作經驗，其於提供存摺、印鑑章、提款卡
    及密碼予他人時，依被告本身之智識能力、社會經驗等情狀
    ，如行為人對於其所提供之帳戶資料，已合理預見被用來作
    為詐欺取財等非法用途之可能性甚高，惟仍心存僥倖認為不
    會發生，而將該等金融機構帳戶物件提供他人使用，可認其
    對於自己利益之考量遠高於他人財產法益是否因此受害乙節
    ，容任該等結果發生而不違背其本意，自仍應認具有幫助詐
    欺取財之不確定故意，而成立幫助詐欺取財罪。
  ㈤綜上，被告自白與事實相符，應可採信。事證明確，被告犯
    行洵堪認定，應依法論科。
二、論罪科刑：
  ㈠按刑法上之幫助犯，係對於犯罪與正犯有共同之認識，以幫
    助之意思，對於正犯資以助力，而未參與實施犯罪之行為者
    而言（最高法院75年度台上字第1509號、84年度台上字第59
    98號、88年度台上字第1270號判決意旨參照）。被告將其臺
    中商業銀行帳號之存摺、提款卡及密碼提供詐欺集團使用，
    迨該詐欺集團持以向被害人陳金菊、高麗樟詐取財物，顯係
    基於幫助他人詐欺財物之犯意而為，惟此僅係就他人之詐欺
    取財犯行提供助力，屬構成要件以外之行為，應論以幫助犯
    。是核被告所為，係犯刑法第30條第1項、第339條第1 項之
    幫助詐欺取財罪。被告以提供帳戶存摺、提款卡及密碼之行
    為，幫助詐欺集團成員詐騙被害人陳金菊、高麗樟之財物，
    係一行為觸犯2個幫助詐欺取財罪，為想像競合犯，應依刑
    法第55條規定從一重處斷。
  ㈡次按刑法第47條第1項關於累犯加重之規定，係不分情節，基
    於累犯者有其特別惡性及對刑罰反應力薄弱等立法理由，一
    律加重最低本刑，於不符合刑法第59條所定要件之情形下，
    致生行為人所受之刑罰超過其所應負擔罪責之個案，其人身
    自由因此遭受過苛之侵害部分，對人民受憲法第8條保障之
    人身自由所為限制，不符憲法罪刑相當原則，牴觸憲法第23
    條比例原則。於此範圍內，有關機關應自本解釋公布之日起
    2年內，依本解釋意旨修正之。於修正前，為避免發生上述
    罪刑不相當之情形，法院就該個案應依本解釋意旨，裁量是
    否加重最低本刑（司法院釋字第775號解釋意旨參照）。亦
    即，刑法第47條第1項規定之「應」加重最低本刑，於修法
    完成前，應暫時調整為由法院「得」加重最低本刑，法院於
    量刑裁量時即應具體審酌前案徒刑之執行完畢情形、再犯之
    時期、再犯後罪罪質等，綜合判斷累犯個案有無因加重本刑
    致生行為人所受的刑罰超過其所應負擔罪責的情形。查被告
    有如事實欄一所示前案及執行情形，有本院被告前案紀錄表
    在卷可佐，其於有期徒刑執行完畢後，5年以內再犯本案有
    期徒刑以上之罪，為累犯。考量被告固係於前案執行完畢後
    4年餘始再犯本案，然被告前案之詐欺案件與本案所犯之罪
    ，其罪名、法益種類及罪質均屬相同，衡酌被告之行為侵害
    法益及其不法內涵與罪責程度，暨其顯未因前案有期徒刑執
    行完畢，而心生警惕，足徵其刑罰反應力薄弱，審酌上情，
    認本案適用累犯加重之規定並無罪刑不相當之情事，爰應依
    刑法第47條第1項規定，加重其刑。
  ㈢被告幫助他人犯前開詐欺取財罪，依刑法第30條第2項規定，
    按正犯之刑減輕之，並依同法第71條第1項規定先加後減之
    。
三、撤銷改判之理由：
  ㈠原審予以被告論罪科刑，固非無見，惟按刑法第57條第10款
    規定「犯罪後之態度」為科刑輕重應審酌事項之一，其就被
    告犯罪後悔悟之程度而言，包括⒈被告行為後，有無與被害 
    人和解、賠償損害，此並包括和解之努力在內；以及⒉被告
    在刑事訴訟程序中，於緘默權保障下所為之任意供述，是否
    坦承犯行或為認罪之陳述。前者，基於「修複式司法」理念
    ，國家有責權衡被告接受國家刑罰權執行之法益與確保被害
    人損害彌補之法益，使二者在法理上力求衡平，從而被告積
    極填補損害之作為當然得列為有利之科刑因素，自可予以科
    刑上減輕之審酌（最高法院104年度台上字第1916號判決要
    旨參照）。查被告於本院審理期間已與告訴人陳金菊達成和
    解，並給付告訴人陳金菊10萬元，其餘60萬元自109年4月起
    每月15日前給付5千元，至全部清償完畢為止，如未按時履
    行，視為全部到期等情，有和解筆錄在卷可稽（見本院卷第
    111頁），此部分因被告之犯後態度已影響刑之酌定，原審
    未及審酌而為量刑，容有未合。被告指摘原判決所定之刑度
    過重，非全無理由，檢察官上訴指摘原判決量刑及執行刑之
    刑度過輕，雖無理由，惟原判決既有上開可議之處，自應由
    本院依法將原判決予以撤銷改判。
　㈡爰審酌被告得預見將帳戶交付他人使用，可能因此幫助詐騙
    份子遂行詐欺取財犯行，竟仍將上開帳戶提供與他人使用，
    致告訴人等受有損害，被告所為助長詐財歪風，擾亂金融交
    易往來秩序，並增加查緝困難，危害他人財產安全及社會秩
    序穩定，所為誠屬不該，並審酌被告於偵查及原審審理時，
    雖均飾詞否認犯行，但終能在本院坦承犯行，復已與告訴人
    陳金菊達成和解，應已知所悔悟，然被告尚未賠償告訴人高
    麗樟之犯後態度，兼衡被告自述高職畢業之智識程度、已婚
    無子、從事板模工之家庭經濟狀況（見本院卷第125頁），
    暨本案被害人之人數、遭詐騙金額、其前科素行、犯罪手段
    、動機、目的、等一切情狀，量處如主文第2項所示之刑，
    並諭知易科罰金之折算標準，以資懲儆。
　㈢至被告上訴請求給予緩刑，然緩刑為法院刑罰權之運用，旨
    在獎勵自新，祇須合於刑法第74條所定之條件，法院本有自
    由裁量之職權。關於緩刑之宣告，除應具備一定條件外，並
    須有可認為以暫不執行刑罰為適當之情形，始得為之。法院
    行使此項裁量職權時，應受比例原則、平等原則等一般法律
    原則之支配；但此之所謂比例原則，指法院行使此項職權判
    斷時，須符合客觀上之適當性、相當性及必要性之價值要求
    ，不得逾越，用以維護刑罰之均衡；而所謂平等原則，非指
    一律齊頭式之平等待遇，應從實質上加以客觀判斷，對相同
    之條件事實，始得為相同之處理，倘若條件事實有別，則應
    本乎正義理念，予以分別處置，禁止恣意為之，俾緩刑宣告
    之運用，達成客觀上之適當性、相當性與必要性之要求（最
    高法院99年度台上字第7994號判決意旨參照）。查被告前因
    犯詐欺取財罪，經原審法院以100年度易字第468號判決判處
    有期徒刑10月，嗣經本院以100年度上易字第2675號判決駁
    回其上訴確定，已於101年11月29日執行完畢，有本院被告
    前案紀錄表在卷可佐，則被告既曾因故意犯罪受有期徒刑以
    上刑之宣告，自不符合宣告緩刑之法定要件，況被告正值青
    壯，四肢健全，竟不思正道取財，提供帳戶予詐欺集團使用
    ，使無辜民眾遭詐騙而損失財物，並使犯罪追緝增加障礙，
    對社會治安、人民間之互信、金融秩序等均形成重大負面影
    響，綜上以觀，被告亦無以暫不執行刑罰為適當而得宣告緩
    刑之情形，被告此部分所請，自無從准許。　
　㈣沒收部分：
　⒈被告為幫助犯，且查本案無證據證明被告因本案犯行取得任
    何利益，而告訴人等匯入前開帳戶之款項，已為正犯提領一
    空，無證據證明被告因此分得任何財產上利益，不能認被告
    有何犯罪所得，是此部分無從宣告沒收、追徵。
　⒉被告之臺中銀行帳戶之存摺、印鑑章、提款卡，雖係供詐欺
    犯罪所用之物，然未扣案，是否仍存尚有未明，且上開物品
    單獨存在不具可非難性，倘予追徵，除另使刑事執行程序開
    啟外，對於被告犯罪行為之不法、罪責評價並無影響，且就
    沒收制度欲達成之社會防衛目的亦無任何助益，欠缺刑法上
    重要性，是認上開物品無沒收或追徵之必要，依刑法第38條
    之2第2項規定，不予宣告沒收、追徵。
據上論斷，應依刑事訴訟法第369條第1項前段、第364條、第299
條第1項前段，刑法第30條第1項前段、第2項、第339條第1項、
第41條第1項、第55條、第47條第1項，刑法施行法第1條之1第1
項、第2項前段，判決如主文。
本案經檢察官董諭提起公訴，檢察官黃騰耀到庭執行職務。
中　　華　　民　　國    109   年    4     月    21    日
                  刑事第九庭    審判長法  官  潘翠雪
                                      法  官  葉力旗
                                      法  官  陳俞婷
以上正本證明與原本無異。
不得上訴。
                                      書記官  陳麗津
中　　華　　民　　國　　109 　年　　4 　　月　　22　　日
附錄本案論罪科刑法條全文：
中華民國刑法第339條
意圖為自己或第三人不法之所有，以詐術使人將本人或第三人之
物交付者，處5 年以下有期徒刑、拘役或科或併科50萬元以下罰
金。
以前項方法得財產上不法之利益或使第三人得之者，亦同。
前二項之未遂犯罰之。　　　　　　　

　　　　　　　　

附表
編號 告訴人 詐騙方式 轉帳時間 轉帳地點 轉帳金額 轉入帳戶 1 陳金菊 佯稱其金融帳戶涉及刑案，需將帳戶內所有金錢匯入指定帳戶，否則將凍結該帳戶 106年6月13日下午2時10分 臺東縣○○市○○路000號 48萬元 臺中商業銀行帳號000-000000000000    106年6月14日上午11時0分 臺東縣○○市○○路000號 23萬元 臺中商業銀行帳號000-000000000000    106年6月14日中午12時0分 臺東縣○○市○○路000號 20萬元 臺中商業銀行帳號000-000000000000 2 高麗樟 佯稱其金融帳戶涉及刑案，需將帳戶內所有金錢匯入指定帳戶，否則將凍結該帳戶 106年6月15日上午11時0分 澎湖縣某處 10萬元 臺中商業銀行帳號000-000000000000    106年6月16日上午11時0分 澎湖縣某處 30萬元 臺中商業銀行帳號000-000000000000